臺灣臺北地方法院刑事判決　　　　　　　　　　　　九十一年度易字第一○五一號
　　公　訴　人　臺灣臺北地方法院檢察署檢察官
　　被　　　告　乙○○　男　五.
　　選任辯護人　羅明通律師
　　　　　　　　陳彥任律師
右列被告因傷害案件，經檢察官提起公訴（九十一年度偵字第一二五六四號），本院
判決如左：
    主      文
乙○○無罪。
    理      由
一、公訴意旨略以：被告乙○○係國立師範大學附屬高級中學（設臺北市○○路○段
    一三四號，下稱師大附中）教師（嗣已辦理退休），於民國九十年十一月二十二
    日下午三時四十分許，在師大附中內，參加學校合作社社員代表大會時，與同為
    該校教師之甲○○因投票問題發生爭執，竟基於傷害之犯意，出手毆打甲○○，
    致甲○○受有左前額及左顴骨血腫、左膝及右胸挫傷等傷害，因認被告乙○○涉
    有刑法第二百七十七條第一項之傷害罪嫌等語。
二、按犯罪事實應依證據認定之，無證據不得推定其犯罪事實，刑事訴訟法第一百五
    十四條定有明文。又被害人所述被害情形如無瑕疵可指，而就其他方面調查又與
    事實相符，則其供述未始不足為判決之基礎；且告訴人之告訴，係以使被告受刑
    事訴追為目的，是其陳述是否與事實相符，仍應調查其他證據以資審認；而認定
    不利於被告之事實，須依積極證據，苟積極證據不足為不利於被告事實之認定時
    ，即應為有利於被告之認定，更不必有何有利之證據，最高法院三十一年上字第
    六五七號、五十二年臺上字第一三○○號及三十年上字第八一六號分別著有判例
    可資參照。
三、本件公訴人認被告乙○○涉有刑法第二百七十七條第一項之傷害罪嫌，無非是以
    右揭事實業經告訴人甲○○指訴歷歷，並有證人丙○○證述在卷，復有臺北市立
    仁愛醫院診斷證明書二紙附卷可稽為其論據。訊據被告乙○○始終堅詞否認有傷
    害犯行，辯稱：伊並未動手毆打告訴人，當時伊係學校員生消費合作社理事主席
    ，負責合作社理監事及社聯會代表選舉事務，告訴人在投過票後又進入投票所所
    在之退休教師聯誼室，伊只是請告訴人離開，不要影響選務工作，告訴人則用左
    手肘頂伊胸部，伊就請告訴人出去，告訴人推伊，伊就往後倒，同事將伊與告訴
    人隔開，當時伊有看到告訴人頭部有一塊，但不是伊造成的等語。經查：
    （一）告訴人於警訊時指訴稱：九十年十一月二十二日下午三時四十分許，在師
          大附中技職館遭被告毆打，因為開會時，伊發言內容，造成被告對伊有成
          見，故動手毆打伊云云；繼於偵查中又指稱：被告是用右拳先打伊額頭，
          再連續出拳打左臉部，再打右胸部，打了好幾下，伊就倒地等語；嗣於審
          理時亦指訴稱：被告是用手打伊的額頭、手、左臉頰、右胸部位，是揮拳
          打伊，伊根本沒有還手的動作，伊被打之後倒在地上，因當時右邊背有很
          重的背包，被告打過來之後，伊就向前倒，此時被告根本好好地站著，伊
          不記得被告打伊幾拳，是連續揮拳云云，但查本件事發地點乃在合作社理
          監事及社聯會代表選舉投票所所設之退休教師聯誼室，而非在學校大禮堂
          技職館發生，時間場合則係選舉投票期間而非召開社員大會時等節，業經
          被告於審理中陳述明確，並經告訴人所是認，此告訴人告訴所指之犯罪地
          點及場合容有瑕疵，已非無疑。
    （二）證人即師大附中退休教師丙○○於審理時結證稱：伊當時所站位置是在告
          訴人的背後約二、三公尺處，只看到被告要請告訴人從投開票所出來，無
          法看到告訴人與被告二人之正面狀況；被告當時是站在門口，告訴人進到
          投票所時，發選票的小姐問告訴人是否投完票，告訴人回答已經投完票，
          後來被告就進去請告訴人出來，二人就往門口移動，在門口時伊不知道渠
          等二人是怎麼樣，在瞬間二人就各自往後倒下，被告是往投票所裡面倒，
          二人起身後，被告開始找他的眼鏡，告訴人就拿出紙、筆，記錄當時在場
          之工作人員姓名；伊因視線被告訴人身軀擋住，並未看到被告有毆打告訴
          人，亦無看到二人有肢體接觸，但如果被告有比較大的動作，伊所在的角
          度，應該會看到；在被告及告訴人所站立的投票所門口處雖無門檻，但裡
          外地面高度相差約十公分左右等語，可見證人丙○○並未親眼目睹被告與
          告訴人間有肢體接觸之動作，更無看見被告有毆打告訴人之作為。況且就
          被告與告訴人二人均係各自往後倒下一節亦已證陳屬實，並無被告連續揮
          拳毆打告訴人後仍逕自完好站立之情，復核與告訴人所指訴之情節顯有不
          同。而證人丙○○於偵查時所稱：「我面向投票所裡面，乙○○擔任投開
          票所主任，因為甲○○投完票後又進來，乙○○就要請他出去，二人就發
          生爭執，突間二人就向後倒（不同方向），所以我想是有互推」云云，參
          諸上開證人於審理時之證述，對於互推一節，足見係出於證人個人之臆測
          ，自難逕採為被告有罪之論據。
    （三）繼詰之證人即師大附中教師丁○○亦結證稱：被告與告訴人爭執過程中，
          伊並未全程目睹，因為沒有人會盯著一個東西這樣看，但因被告背對著伊
          ，故應該沒有看到全部動作，當被告自半蹲要站起來時，告訴人已跑到門
          口外面去，被告與告訴人二人的手有架在一起，就好像有人靠近，要用手
          將對方擋開的樣子，伊不確定具體動作如何，但如果是揮拳或類似比較大
          的動作，以伊當時所在位置是可以看到的等語；另質諸證人即師大附中庶
          務股長戊○○結證稱：當時告訴人進來投票所，被告就請告訴人出去，伊
          坐著轉頭在做事，只聽到聲音沒有抬頭去看，沒有幾秒鐘就聽到轟的一聲
          ，伊抬起頭來有看到一付眼鏡在地上，就看到被告來撿眼鏡等語，觀諸二
          名證人所述情節，均未曾目睹被告有連續揮拳毆打告訴人之情事。衡諸被
          告既為該項選務之負責人，自有維持選舉秩序之責，縱有證人丁○○所述
          之互相「架」在一起，然依證人丙○○、丁○○、戊○○證述之情節之參
          互以觀，要屬勸離告訴人之和緩手段，並無任何積極主動且極具攻擊性之
          傷害作為，益徵告訴人之指訴要與事實有間，尚難遽信。
    （四）至告訴人提出之臺北市立仁愛醫院出具之甲○○驗傷診書、診斷證明書各
          一紙，固有記明告訴人受有左前額二乘二公分血腫、左顴骨二乘二公分血
          腫、左膝○‧五乘一‧五公分挫傷、臉部瘀傷、右胸挫傷等傷害，然據此
          僅能知悉告訴人於經醫師診斷時，身體確受有上述傷害，然則依驗傷診斷
          書明確之記載，血腫部分之範圍均未逾二乘二公分，此與成年男子拳頭重
          擊物體之接觸面積亦顯不相當，而有可疑，從而前揭告訴人指訴之傷害情
          節既難採信，要不足以逕認此等傷勢即為被告傷害犯行所致甚明。
四、綜上所述，足認被告上開所辯，誠非虛妄，應可信憑，尚難僅依告訴人顯有瑕疵
    之片面指訴，逕認被告即有傷害犯行。此外，復查無其他積極、具體確切之證據
    足資認定被告有何傷害犯行，是因不能證明被告犯罪，自應為無罪判決之諭知。
據上論斷，應依刑事訴訟法第三百零一條第一項，判決如主文。
本案經檢察官吳春麗到庭執行職務
中      華      民      國    九十一    年     十二     月     十九     日
                                      臺灣臺北地方法院刑事第九庭
                                          法  官  張  江  澤
右正本證明與原本無異。
如不服本判決，應於判決送達後十日內，向本院提出上訴狀。
                                          書記官  陳  泰  寧
中      華      民      國    九十一    年     十二     月   二十三     日
